【裁判字號】    90,台上,4070
【裁判日期】    900705
【裁判案由】    違反槍砲彈藥刀械管制條例
【裁判全文】
最高法院刑事判決                                九十年度台上字第四○七○號
    上  訴  人  台灣高等法院花蓮分院檢察署檢察官
    被      告  甲○○
右上訴人因被告違反槍砲彈藥刀械管制條例案件，不服台灣高等法院花蓮分院中華民
國九十年四月十二日第二審更審判決（八十九年度上重更(二)字第一四六號，起訴案號
：台灣台東地方法院檢察署八十六年度偵字第三○八號），提起上訴，本院判決如左
：
    主  文
原判決撤銷，發回台灣高等法院花蓮分院。
    理  由
本件原判決以檢察官公訴意旨略稱，被告甲○○與葉縉宏（原名葉運煌，另案處理）
於民國八十四年三月至同年十一月間，前往台中市○○路江明山所經營「傳說中ＫＴ
Ｖ」酒店消費，共積欠新台幣（下同）一百八十六萬元。嗣於同年十一月二十九日，
被告與葉縉宏及葉縉宏手下數人再至該酒店消費時，江明山要求被告與葉縉宏將積欠
之酒錢付清。被告乃向葉縉宏謂：「看他要怎麼收帳」等語，葉縉宏即自其手下一人
之皮包內取出手槍，並持該槍向江明山恐嚇稱：「沒錢付帳，要的話這把手槍拿去」
。致江明山心生畏懼，不敢索取欠款。因認被告與葉縉宏共犯修正前槍彈藥刀械管
制條例第七條第四項之未經許可無故持有手槍罪嫌，及刑法第三百零五條之恐嚇危害
安全罪嫌，兩者間有方法結果之牽連關係等情。惟經審理結果，認被告上開被訴二罪
均屬不能證明，乃維持第一審就前揭二部分諭知無罪之判決，駁回檢察官就該部分之
第二審上訴，固非無見。
惟查：(一)事實審法院對於案內一切證據，除認為不必要者外，均應詳為調查，以期發
現真實，如有應行調查之證據未依法調查，率予判決，即難謂無應於審判期日調查之
證據未予調查之違法。又事實審法院本於調查所得之資料，以供述證據認為一部為真
實者，固得採取或捨棄其一部，以為裁判之根據，但其所以採取或捨棄一部分之心證
理由，應詳為闡述，方足以昭折服。檢察官公訴意旨以被害人江明山於警訊及偵查中
指訴被告與葉縉宏因積欠伊所經營酒店之消費款項，經催討，即共同以手槍恐嚇伊等
情甚詳，作為被告為本件犯行之憑據。原審則以江明山所指陳遭被告、葉縉宏持槍恐
嚇之時間，於警訊時謂係八十四年十一月二十九日，而偵查中則稱八十四年八月二十
九日，兩者之月份不同；且於警訊時未如偵查中所述另有被告之五名手下在場；暨江
明山於第一審改稱：有關槍部分是店內員工講的，伊未看到，不知是真的還是假的等
情，而認江明山於警訊及偵查中之指訴並不足採，進而推論被告被訴前開犯罪係屬不
能證明（見原判決理由三）。然觀之江明山於警訊及偵查中之指訴內容，均稱係因伊
所經營「傳說中ＫＴＶ」酒店，遭積欠八十四年三月至同年十一月之消費款項一百八
十六萬元，而向被告及葉縉宏催討，即當場遭被告、葉縉宏以手槍恐嚇等情（見偵字
第一八九二七號卷第一○四、一二四、一二五頁）。則其於警訊及偵查中所指訴因向
被告及葉縉宏催討「傳說中ＫＴＶ」酒店消費款，即遭被告及葉縉宏以手槍恐嚇之本
旨似相同。而其於偵查中係指稱葉縉宏等積欠八十四年三月至十一月之消費款一百八
十六萬元未還，「後」於八十四年「八」月二十九日催討時遭恐嚇，則偵查中所稱被
恐嚇之月份是否有誤﹖能否以前開供述內容有所差異，即全盤否定其證言﹖又江明山
於第一審翻異前供，所為有利於被告之供述，是否為畏懼報復，息事寧人或事後迴護
被告之詞﹖其於第一審所供陳提及系爭槍枝之員工究竟何人﹖該員工所目擊情形如何
﹖尚非全然無疑。乃原審未深入研求，細心勾稽，究明江明山所供前後不符之原因，
及所供究以何者為可取之理由，即以江明山前後所供不符，而全盤否定其於警訊及偵
查中之證言，並遽予採信其於第一審所供，自有調查未盡及理由不備之違誤。(二)審理
事實之法院，對於被告有利及不利之證據，應從各方面詳予調查，期能發現真實。原
判決以被告簽帳欠江明山之消費金額僅三萬一千七百元，於數日後即清償該款項，當
時被告任台中縣霧峰鄉鄉民代表會主席，當不致為此區區金額持槍恐嚇江明山等情；
及起訴書引為犯罪證據之台灣台中地方法院檢察署八十三年度訴字第四一九八號張南
雄違反槍砲彈藥刀械管制條例案所沒收手槍，與被告並無關聯，作為有利於被告認定
之佐證（見原判決第四頁第一至八行）。然依原判決所載，葉縉宏被指訴為前揭犯行
部分，業經台灣台中地方法院檢察署偵查起訴（見原判決第一頁第十四、十五行），
則該案之審理結果及卷存證據資料如何﹖非無調閱查明之餘地。又依江明山於偵查中
指述：被告係於八十四年七月間簽帳，於八十五年八月間透過朋友還酒錢三萬多元（
見偵字第一八九二七號卷第一二五頁）。則如何謂被告係於欠款「數日後」即還錢，
不無疑義。再由卷附之被告前科資料以觀，被告似有多項犯罪紀錄（見原審卷第二三
至二九頁），其素行如何﹖如何謂被告絕無為三萬餘元持槍恐嚇之可能﹖亦非無疑。
乃原審未徹查明白，並詳實說明其理由，即遽為前揭推斷，難謂無調查未盡及理由不
備之違誤。以上或為上訴意旨所指摘，或為本院得依職權調查之事項。檢察官上訴意
旨指摘原判決不當，非無理由，應認有發回更審之原因。本件起訴書就被告前揭被訴
未經許可無故持有手槍犯行，所引法條雖係修正前槍彈藥刀械管制條例第十條第三
項，然由起訴書所載事實以觀，被告被訴犯行，應係涉犯修正前槍彈藥刀械管制條
例第七條第四項之罪嫌，顯然非屬刑事訴訟法第三百七十六條所列各罪之案件，故得
上訴於第三審法院。又被告被訴恐嚇危害安全部分，因公訴人認其與被訴未經許可無
故持有手槍部分，有裁判上一罪關係，亦應併予發回，附此敘明。
據上論結，應依刑事訴訟法第三百九十七條、第四百零一條，判決如主文。
中      華      民      國     九十     年      七      月      五      日
                              最高法院刑事第七庭
                                  審判長法官  吳  雄  銘
                                        法官  池  啟  明
                                        法官  石  木  欽
                                        法官  郭  毓  洲
                                        法官  吳  三  龍
      右正本證明與原本無異
                                              書  記  官
中      華      民      國     九十     年      七      月      十      日


司法院資訊處製作；財團法人民間司法改革基金會備份。
